臺灣嘉義地方法院刑事判決
110年度易字第571號
公  訴  人  臺灣嘉義地方檢察署檢察官
被      告  李永裕


選任辯護人  何茂雄律師（法扶律師）          
上列被告因竊盜案件，經檢察官提起公訴（110年度偵字第10062
號），本院判決如下：
    主  文
李永裕犯攜帶兇器竊盜罪，處有期徒刑參月，如易科罰金，以新
臺幣壹仟元折算壹日。
    事  實
一、李永裕於民國110年10月7日凌晨0時46分許，行經嘉義市○區
    ○○○路00號之GOGORO授權經銷店前，見林弘奇保管之Foodpan
    da外送保溫箱組裝架1組（市價新臺幣【下同】3,600元）及
    印有Foodpanda品牌圖案標誌之防風外套1件（市價1,200元
    ）放置騎樓空地，趁無人看管之際，意圖為自己不法之所有
    ，基於加重竊盜之犯意，持客觀上可作為兇器使用之剪刀1
    支，將保溫箱自鐵架上剪開後，竊取該鐵架及防風外套1件
    ，得手後即騎乘車牌號碼000-000號普通重型機車逃離現場
    。
二、案經林弘奇訴由嘉義市政府警察局第二分局報告臺灣嘉義地
    方檢察署檢察官偵查起訴。
    理  由
一、證據能力部分：
    被告以外之人於審判外之言詞或書面陳述，除法律有規定者
    外，不得作為證據，刑事訴訟法第159條第1項固定有明文。
    惟被告以外之人於審判外之陳述，雖不符同法第159條之1至
    第159條之4之規定，而經當事人於審判程序同意作為證據，
    法院審酌該言詞陳述或書面陳述作成時之情況，認為適當者
    ，亦得為證據；又當事人、代理人或辯護人於法院調查證據
    時，知有第159條第1項不得為證據之情形，而未於言詞辯論
    終結前聲明異議者，視為有前項之同意，同法第159條之5第
    1項、第2項亦有明文規定。本判決下列認定事實所引用之所
    有供述證據，均經依法踐行調查證據程序，檢察官、被告、
    辯護人對本判決所引用被告以外之人於審判外之言詞或書面
    陳述均同意有證據能力（見本院卷第57頁），且迄於本院言
    詞辯論終結前均未表示異議，而該等證據之取得並無違法情
    形，且與本件待證事實具有關連性，核無證明力明顯過低之
    事由，本院審酌各該證據作成時之情況，並無不當之情形，
    認以之作為證據應屬適當，爰依刑事訴訟法第159條之5規定
    ，認有證據能力。其餘資以認定本案犯罪事實之非供述證據
    （詳後述），亦查無違反法定程序取得之情形，依刑事訴訟
    法第158條之4反面解釋，應具證據能力。
二、上揭事實，業據被告於警詢、偵查及本院審理程序中均供承
    不諱，核與告訴人林弘奇於警詢中之指訴情節相符，並有嘉
    義市政府警察局第二分局扣押筆錄、扣押物品目錄表、扣押
    物品收據、贓物認領保管單、被害報告單、車輛詳細資料報
    表、監視器錄影畫面翻拍照片（見警卷第15至30頁）各1份
    及監視器錄影畫面光碟1片在卷可佐，足認，被告上開任意
    性自白與事實相符，堪以採信。綜上，本件事證明確，被告
    上開犯行洵堪認定，應依法論科。
三、論罪科刑：
  ㈠按刑法第321條第1項第3款之攜帶兇器竊盜罪，係以行為人攜
    帶兇器竊盜為其加重條件，只要於竊盜時攜帶兇器，即構成
    加重竊盜罪名，因立法所規範者為攜帶兇器竊盜即屬於加重
    條件，而不以取出兇器犯之為必要；又此所謂兇器，其種類
    並無限制，凡客觀上足對人之生命、身體、安全構成威脅，
    具有危險性之兇器均屬之，且祇須行竊時攜帶此種具有危險
    性之兇器為已足，並不以攜帶之初有行兇之意圖為必要（最
    高法院94年度台上字第3149號判決、79年台上字第5253號判
    例意旨可資參照）。本案被告行竊使用之剪刀1支，既係質
    地堅硬鋼鐵製器物，依社會一般觀念足以對人之生命、身體
    安全構成威脅，在客觀上顯然具有危險性，應屬兇器無訛，
    揆諸上開意旨，應論以攜帶兇器加重竊盜罪。
  ㈡是核被告所為，係犯刑法第321條第1項第3款攜帶兇器竊盜罪
    。
  ㈢其前因毒品案件，經本院以107年度嘉簡字第254號判決判處
    有期徒刑4月確定，於107年7月29日徒刑執行完畢出監，有
    臺灣高等法院被告前案紀錄表在卷可稽，其於受徒刑執行完
    畢後5年以內，故意再犯本案有期徒刑以上之罪，為累犯。
    本院依司法院釋字第775號解釋意旨，衡酌被告前後所犯罪
    質並不相同，雖被告前已有二次竊盜案件經法院判處徒刑確
    定並執行完畢，而再犯本件，惟本院考量被告所犯本件加重
    竊盜罪並非最輕法定本刑3年以上有期徒刑之重罪，且相較
    於被告之竊盜前案亦無罪質顯然較重之情，參以被告供承：
    係以資源回收維生，故持剪刀將保溫箱剪開後取走鐵架而為
    資源回收等語（見本院卷第60至61頁），足見被告惡性並非
    重大，難認被告有立法意旨所指之特別惡性或刑罰感應力薄
    弱之情，又被告所犯刑法第321條第3款加重竊盜罪最低法定
    本刑為6月有期徒刑，累犯加重結果，最低本刑為7月有期徒
    刑，致不得易科罰金或易服社會勞動，致生被告所受之刑罰
    超過其所應負擔罪責，其人身自由因此遭受過苛之侵害，不
    符憲法罪刑相當原則。基此，爰依上開司法院釋字第775號
    解釋理由書意旨，裁量不予加重本刑。
  ㈣按刑法第59條規定犯罪之情狀可憫恕者，得酌量減輕其刑，
    其所謂「犯罪之情狀」，與同法第57條規定科刑時應審酌之
    一切情狀，並非有截然不同之領域，於裁判上酌減其刑時，
    應就犯罪一切情狀（包括第57條所列舉之10款事項），予以
    全盤考量，審酌其犯罪有無可憫恕之事由（即有無特殊之原
    因與環境，在客觀上足以引起一般同情，以及宣告法定低度
    刑，是否猶嫌過重等等），以為判斷。考量本件被告固構成
    攜帶兇器竊盜，然究其係在騎樓之公開場所行竊，而所攜帶
    之剪刀僅係其從事資源回收所用，屬常見家庭生活及辦公用
    品，僅用於剪除固定在鐵架上之保溫箱，又僅竊得之鐵架及
    防風外套，而未取走價值較高之保溫箱，總市價僅千餘元，
    其又係基於資源回收及自用之動機，犯後亦與告訴人達成和
    解而賠償告訴人所受損害，告訴人亦表示願意原諒被告無心
    之過給予自新不追究，亦不提出告訴等語（見本院卷第41頁
    之嘉義市東區調解委員會調解筆錄及警卷第12頁反面之告訴
    人110年10月16日警詢筆錄），再綜合被告犯罪動機、情節
    及其竊得財物價值，及衡量刑法第321條第1 項第3款攜帶兇
    器竊盜罪之法定刑為「6月以上5 年以下有期徒刑，得併科
    新臺幣50萬元以下罰金」，本院認為縱量處本罪之最低度刑
    ，顯有法重情輕之情事，非無情堪憫恕之處，故依刑法第59
    條之規定，減輕其刑。
  ㈤爰以行為人之責任為基礎，審酌被告正值壯年，前已有竊盜
    之前科紀錄，仍不思悔改，見告訴人保管之物品置於騎樓，
    竟僅因個人私利，率而竊取用以資源回收，所為非是，惟念
    被告犯後始終坦承犯行，悔意殷殷，且已與告訴人達成和解
    並已賠償告訴人3,600元，填補告訴人所受之損害，而竊得
    之印有Foodpanda品牌圖案標誌之防風外套1件已發還告訴人
    ，有贓物認領保管單在卷可參（見警卷第20頁），告訴人亦
    表示願意原諒被告而不予追究等情，詳如前述，兼衡其自述
    教育程度為國中畢業，從事資源回收，跟母親每月可賺取4 
    、5 千元，未婚，前因車禍而動過腿部手術，母親前亦有因
    車禍而住院治療及每月領有老人年金5,500元，家境清寒（
    見本院卷第43至51頁之家境清寒申請證明書、戶籍謄本、天
    主教中華聖母修女會醫療財團法人天主教聖馬爾定醫院乙種
    診斷證明書）之家庭生活經濟狀況暨其犯罪目的、動機及犯
    罪所生危害等一切情狀，量處如主文所示之刑，併諭知得易
    科罰金之折算標準，以資儆懲。
五、沒收部分：
  ㈠末按供犯罪所用、犯罪預備之物或犯罪所生之物，屬於犯罪
    行為人者，得沒收之。但有特別規定者，依其規定；前2項
    之沒收，於全部或一部不能沒收或不宜執行沒收時，追徵其
    價額，刑法第38條第2項及第4項分別定有明文。次按犯罪所
    得，屬於犯罪行為人者，沒收之；於全部或一部不能沒收或
    不宜執行沒收時，追徵其價額；犯罪所得已實際合法發還被
    害人者，不予宣告沒收或追徵，刑法第38條之1第1項前段、
    第3項、第5項分別定有明文。又宣告前2條之沒收或追徵，
    有過苛之虞、欠缺刑法上之重要性、犯罪所得價值低微，或
    為維持受宣告人生活條件之必要者，得不宣告或酌減之，刑
    法第38條之2第2項亦定有明文。
  ㈡查被告於本案行竊時所用之剪刀1支及所騎乘之普通重型機車
    ，雖均係被告所有供其本案犯罪使用，然審酌上開物品僅屬
    日常使用之一般用品，且剪刀取得容易、替代性高，尚欠缺
    刑法上之重要性，而普通重型機車價值遠比被告竊得物品價
    值高，若予以沒收顯有過苛，且所能達到預防及遏止犯罪之
    目的甚微，認對被告施以主文所示刑期之法律效果，實足夠
    達法秩序之保護，本院審酌上情，認均不予宣告沒收。
  ㈢本件被告竊得被害人所有之印有Foodpanda品牌圖案標誌之防
    風外套1件，固為被告犯罪所得之物，然既已實際合法發還
    告訴人，詳如前述，揆諸上開說明，爰不予宣告沒收或追徵
    之；另竊得之鐵架1個，雖為被告犯罪所得，然被告業已與
    告訴人達成和解並賠償告訴人之財物上損失，詳如前述，而
    上開賠償之金額，雖非刑法第38條之1第5項規定文義所指犯
    罪所得已實際合法發還被害人者，然參酌上開規定之立法理
    由，旨在保障被害人因犯罪所生之求償權，是被告既已賠償
    告訴人，告訴人此部分求償權已獲滿足，若再宣告沒收，實
    有過苛之虞，爰依刑法第38條之2 第2 項之規定，均不予宣
    告沒收或追徵，併此敘明。
據上論斷，應依刑事訴訟法第299 條第1 項前段（依判決精簡原
則，僅記載程序法條文），判決如主文。 
本案經檢察官簡靜玉提起公訴，檢察官陳則銘到庭執行職務。
中　　華　　民　　國　　110 　年　　12　　月　　30　　日
                  刑事第二庭  法　官　黃美綾
以上正本證明與原本無異。
如不服本判決應於收受判決後20日內向本院提出上訴書狀，並應
敘述具體理由；其未敘述上訴理由者，應於上訴期間屆滿後20日
內向本院補提理由書（均須按他造當事人之人數附繕本）「切勿
逕送上級法院」。告訴人或被害人如對於本判決不服者，應具備
理由請求檢察官上訴，其上訴期間之計算係以檢察官收受判決正
本之日期為準。　　　　　　　　　
中　　華　　民　　國　　110 　年　　12　　月　　30　　日
                              書記官  吳佩芬
附錄本案論罪科刑法條：
中華民國刑法第321條
犯竊盜罪而有下列情形之一者，處6月以上、5年以下有期徒刑，
得併科新臺幣50萬元以下罰金：
一、侵入住宅或有人居住之建築物、船艦或隱匿其內而犯之者。
二、毀越門扇、牆垣或其他安全設備而犯之者。
三、攜帶兇器而犯之者。
四、結夥三人以上而犯之者。
五、乘火災、水災或其他災害之際而犯之者。
六、在車站、埠頭、航空站或其他供水、陸、空公眾運輸之舟、
    車、航空機內而犯之者。
前項之未遂犯罰之。